【裁判字號】    99,上易,2638
【裁判日期】    991230
【裁判案由】    竊盜
【裁判全文】
臺灣高等法院刑事判決                99年度上易字第2638號
上  訴  人
即  被  告  李學榮
上列上訴人因竊盜案件，不服臺灣板橋地方法院98年度易字第26
71號，中華民國99年10月8日第一審判決（起訴案號：臺灣板橋
地方法院檢察署98年度偵字第26054號），提起上訴，本院判決
如下：
    主  文
上訴駁回。
    事實及理由
一、本案經本院審理結果，認第一審以上訴人即被告李學榮犯刑
    法第321條第1項第3款加重竊盜及同法第354條毀損罪，依想
    像競合犯之例，從重論以一攜帶兇器竊盜罪處斷，判處有期
    徒刑八月，除下列所述外，認事用法及量刑均無不當，應予
    維持，並引用第一審判決書記載之事實、證據及理由（如附
    件）。
二、被告上訴意旨略以：告訴人所提之事發經過光碟編號1111-1
    檔案17:28:45、17:29:48、17:31:l1等各節，被告明係將商
    品放入推車，非如告訴人所稱放入自己之背包，被告並無偷
    竊犯行；告訴人麥佩玲及證人賴彥戎自警詢、偵查以及原審
    審理，前後說詞不一，且非事實，不足為論罪依據；系爭商
    品僅包裝部分破損，並未喪失其效用，應不該當毀損罪要件
    ；被告僅係基於報復之心理，破壞系爭物品之外包裝，犯後
    坦承毀損犯行，並以新臺幣8,000元與告訴人達成民事和解
    ，情節實屬輕微，原審科以8月有期徒刑，明顯失衡云云。
    惟查：（一）採證認事，係事實審法院之職權，其對證據證
    明力所為之判斷，如未違背經驗法則與論理法則，復已敘述
    其憑以判斷之心證理由，即不能任意指為違法。且認定犯罪
    事實所憑之證據，並不以直接證據為限，間接證據亦包括在
    內，審理事實之法院綜合卷內各種直接、間接證據，本於推
    理作用，於通常一般之人均不致有所懷疑，得確信其為真實
    之程度者，資為認定犯罪事實之基礎，如無違背一般經驗法
    則，尚非法所不許。原判決依憑證人即告訴人麥佩玲、證人
    賴彥戎於原審之證述、經被告所破壞外包裝及美粧產品照片
    （見偵卷第27、28頁下方、29-32頁、40頁），以及被告在
    查獲後所拍攝以及監視器翻拍照片（見偵卷第33、34、38-3
    9、36-37頁）、贓物認領保管單及臺北縣政府警察局蘆洲分
    局搜索扣押筆錄（扣押物品目錄表）（見偵卷第26、21-24
    頁）、扣案之美工刀1把、原審就案發當天現場監視器畫面
    之勘驗筆錄等證據，本於事實審法院之推理作用認定被告以
    美工刀毀損美粧商品外包裝後將之放置於隨身包包內而竊取
    既遂之犯行，而被告將商品攜出賣場後又自行折返，而任意
    丟棄商品之事後行為並不影響被告犯行之成立。所為論述及
    說明，核與經驗法則、論理法則無違。（二）供述證據前後
    ，雖稍有參差或互相矛盾，事實審法院非不可本於經驗法則
    斟酌其他證據作合理之比較定其取捨，從而供述證據縱細節
    部分前後稍有不同，然基本事實之陳述，若果與真實性無礙
    時，仍非不得予以採信。本件原審已在判決內說明（1）雖
    證人即告訴人麥佩玲曾一度於偵查中證述，伊沒有看到被告
    割東西等情云云，與其於原審審理時所證述該等情節或有出
    入，惟參以被告自警詢至本院審理時皆坦承有以扣案美工刀
    割該商品之外包裝一節而言，皆與證人即告訴人麥佩玲於原
    審審理所證述：伊看到被告沿路開拆美粧商品，被告用美工
    刀將美粧商品外殼割掉情節相符。（2）又麥佩玲雖曾於警
    詢中證述：伊發現被告將商品放入背包內至商場後半部，將
    貼有防竊條碼外殼割去，伊叫員工到門口看有無結帳，被告
    未結帳離開商場等情（見偵卷第15頁），由其前後證述可知
    ，證人即告訴人麥佩玲所證述被告未結帳商品應指將貼有防
    竊條碼外殼割去之商品，此亦與其於警詢證述被告今日（應
    指案發當日）有購買2個水梨及1條果凍（見偵卷第15頁）之
    情形相合，至於麥佩玲於原審審理時證述伊對被告當日有購
    買兩顆新世紀梨沒有印象，印象中有購買果凍，實際商品無
    法確認等情（見原審99年9月13日審判筆錄第8頁），當因時
    間經過記憶有所模糊所致。（3）另麥佩玲於原審審理時證
    述：伊從攝影機中發現被告行為怪異，因為被告去問收銀小
    姐有關美粧事宜，收銀小姐至辦公室知會伊，伊就從攝影機
    看被告一節（見原審99年9月13日審判筆錄第4頁），似與其
    警詢中證述被告向其詢問化妝品常識，伊感到被告行為怪異
    ，就注意被告行為並入內觀看攝影機（見偵卷第15頁）有所
    出入，惟依麥佩玲於原審證述之前後連貫而言，麥佩玲之意
    思應為因被告問收銀小姐有關美粧事宜，伊經告知後，伊就
    從攝影機看被告之前後順序與警詢中所證述順序相同，並無
    不一致。（4）又麥佩玲於原審審理中證述扣案之美工刀係
    從被告包包中起獲等情（見原審99年9月13日審判筆錄第10
    頁），此與麥佩玲警詢中證述：被告帶來之美工刀棄置在
    收銀臺旁茶葉專櫃一節（見偵卷第15頁）以及當場查獲照片
    所記載之地點不符（見偵卷第35頁），顯見其上揭審判中證
    述係當因時間經過記憶有所模糊所致。（5）再依麥佩玲於
    原審審理所證述：「（問：既然你看到被告已經割掉商品外
    殼，並放入包包內，為何不立即制止？）之前有發生過相同
    事件，客人就說，我等一下會結帳，就不了了之。（問：既
    然如此，你也已經在跟著被告，為何不在結帳區就制止，而
    要等到被告到店門外停車場才制止？）因為這樣才算是偷竊
    完成。」等語（見原審99年9月13日審判筆錄第7頁）而言，
    麥佩玲以其自身經驗，為免有所盾詞而未於發現被告破壞商
    品外包裝而有竊盜行為時立即制止被告，尚無違常情，而可
    採信。（6）依被告於原審審理時所供述：從我一開始進入
    賣場時，賣場人員就知道我是誰，因為我已經去過他們賣場
    不只一次，去過兩三次，有跟另外一位胖胖的男的賣場人員
    吵架過等情（見原審99年9月13日審判筆錄第12頁），被告
    既然在案發前已經到過該賣場2、3次，且曾與賣場人員吵過
    架，被告主觀上對於賣場員工之長相有所印象符合常情。參
    以證人即告訴人麥佩玲於審理中證述：除賴彥戎之外還有兩
    三位員工在停車場等被告出來之情節，則被告第一次結帳後
    走出賣場大門辨識出賴彥戎或其他賣場員工因而再走回賣場
    之情節，核與常情相合等，就案內所有證據本於調查所得心
    證，分別定其取捨而為事實判斷之理由，除後述外，核無違
    背證據法則之情形，自屬原審採證認事之職權行使，被告仍
    執陳詞任意指摘，要無可採。（三）被告坦承有以扣案美工
    刀割該商品之外包裝，該外包裝上條碼具有識別商品，且依
    證人即告訴人麥佩玲於原審審理時證述該防盜條碼拆除後，
    警報器不會響等情（見原審99年9月13日審判筆錄第5頁），
    則防盜條碼亦有防盜功能，該美粧商品之外包裝顯具有獨立
    之功用，細審經被告破壞之商品外包裝後之照片（見偵卷第
    27、28頁下方、29、30頁上方、32頁上方），皆可明顯見到
    該商品外包裝上有商品條碼，且該等外包裝或是塑膠或紙製
    ，皆已分別遭割開或開拆而遭破壞，核與證人即告訴人麥佩
    玲於原審審理中所證述：被告將貼有防盜條碼的外殼割去；
    拆開美粧商品、用美工刀把美粧商品外殼割掉等情大致符合
    （見原審99年9月13日審判筆錄第4頁）。被告將該美粧商品
    之外包裝破壞，當然足使該包裝不堪使用，被告藉以該手段
    避免竊盜犯行為賣場人員發現，主觀上具有毀損及為自己不
    法所有之意圖至明，則被告及選任辯護人所為被告係因宿怨
    而破壞賣場美粧物品之包裝云云，顯與常情不符，又其損壞
    之客體為美妝商品貼有防竊條碼之外殼（外包裝），被告上
    訴意旨以系爭商品僅包裝部分破損，並未喪失其效用，應不
    該當毀損罪要件云云，顯係誤解。（四）量刑之輕重，係屬
    事實審法院得依職權自由裁量之事項，苟於量刑時，已以行
    為人之責任為基礎，並斟酌刑法第五十七條各款所列情狀，
    而未逾越法定範圍，又未濫用其職權，即不得遽指為違法。
    原判決於量刑時，已依上揭規定，認被告已有多次竊盜犯行
    ，此有本院被告前案紀錄表可按之素行、犯罪動機、進入賣
    場持美工刀損壞美粧品之外包裝而竊取之手段、所毀損並竊
    取所得美粧品之價值及所生危害，犯後坦承毀損犯行，否認
    竊盜犯行，另已與告訴人間以新臺幣8,000元達成民事和解
    之態度等一切情狀，認公訴人當庭求處有期徒刑2年，並未
    充分考量本案被告所毀損、竊取財物價值非鉅，犯後與告訴
    人達成民事和解之犯後態度，顯有過重，而量處有期徒刑捌
    月。原審刑之量定，既未逾越法定刑度，又未濫用自由裁量
    之權限，即不得遽指為違法。上訴意旨以量刑過重指摘原判
    決，顯無理由。末按刑事訴訟法第159條第1項規定：「被告
    以外之人於審判外之言詞或書面陳述，除法律有規定者外，
    不得作為證據」。被告及辯護人於原審主張證人麥佩玲、賴
    彥戎於警詢、偵訊之證述為被告以外之人於審判外之陳述，
    且未經對質詰問，無證據能力等語。原審未說明證人麥佩玲
    、賴彥戎於警詢、偵訊之證述如何符合同法第一百五十九條
    之一至之五所規定傳聞證據具有證據能力之例外情形，而以
    「本件證人即告訴人麥佩玲、證人賴彥戎均經原審於審判期
    日傳喚到庭，行交互詰問程序，直接言詞審理檢視其證詞，
    並給予當事人詰問之機會，且再提示並告以本判決下列所引
    用之證人即告訴人麥佩玲、證人賴彥戎於警詢、偵訊筆錄之
    要旨，由當事人依法辯論，故上揭證人即告訴人麥佩玲、證
    人賴彥戎於警詢、偵查中時之陳述，當然已取得作為證據之
    資格，而有證據能力」等語，固與證據法則有違，惟證人即
    告訴人麥佩玲、證人賴彥戎於原審之證述，輔以卷內上開證
    據，已足為被告犯罪之證明，除去麥佩玲、證人賴彥戎於警
    詢、偵查中時之陳述（仍可供彈劾證據），綜合案內其他證
    據，仍應為同一事實之認定，原審此項違誤並不影響於判決
    。綜上所述，本件被告上訴為無理由，應予駁回。
三、據上論結，應依刑事訴訟法第373條、第368條，判決如主文
    。
本案經檢察官黃和村到庭執行職務。
中    華    民    國    99    年    12    月    30    日
                  刑事第六庭  審判長法  官  邱同印
                                    法  官  郭豫珍
                                    法  官  吳淑惠
以上正本證明與原本無異。
不得上訴。
                                    書記官  高柑柏
中    華    民    國    99    年    12    月    30    日
附錄本案所犯法條全文
中華民國刑法第321條
犯竊盜罪而有左列情形之一者，處六月以上、五年以下有期徒刑
：
一、於夜間侵入住宅或有人居住之建築物、船艦或隱匿其內而犯
之者。
二、毀越門扇、牆垣或其他安全設備而犯之者。
三、攜帶兇器而犯之者。
四、結夥三人以上而犯之者。
五、乘火災、水災或其他災害之際而犯之者。
六、在車站或埠頭而犯之者。
前項之未遂犯罰之。
中華民國刑法第354條
毀棄、損壞前二條以外之他人之物或致令不堪用，足以生損害於
公眾或他人者，處2年以下有期徒刑、拘役或5百元以下罰金。
附件：
臺灣板橋地方法院刑事判決              98年度易字第2671號
公  訴  人  臺灣板橋地方法院檢察署檢察官
被      告  李學榮  男  39歲（民國○○年○月○○日生）
                    身分證統一編號：Ｚ000000000號
                    住臺北縣三重市○○路○段1之9號
                    （現於臺灣臺北監獄臺北分監寄押中）
選任辯護人  王淑琍律師
上列被告因竊盜案件，經檢察官提起公訴（98年度偵字第26054
號），本院判決如下：
    主  文
李學榮攜帶兇器竊盜，累犯，處有期徒刑捌月。
    事  實
一、李學榮前於（一）民國87年間，因竊盜案件，經本院以87年
    度易字第666 號刑事判決判處有期徒刑2 年，經臺灣高等法
    院以87年度上易字第2915號刑事判決駁回上訴確定；（二）
    於87年間因竊盜案件，經本院以87年度易字第3835號刑事判
    決判處有期徒刑1 年，經臺灣高等法院以88年度上易字第10
    08號刑事判決駁回上訴確定；（三）於88年間，因搶奪案件
    ，經本院以89年度訴緝字第40號刑事判決判處有期徒刑1 年
    2 月確定；（四）於89年間，因偽造文書案件，經臺灣屏東
    地方法院以88年度訴字第592 號刑事判決判處有期徒刑6 月
    確定；（五）於90年間，因搶奪案件，經臺灣屏東地方法院
    以90年度訴字第20號刑事判決判處有期徒刑1 年4 月確定。
    上開（一）至（五）所示之罪，嗣經裁定應執行有期徒刑4
    年8 月確定，自88年10月6 日起入監執行至92年5 月8 日假
    釋付保護管束出獄，假釋期間，又（六）於92年間，因搶奪
    案件，經本院以92年度訴字第25 73 號刑事判決判處有期徒
    刑1 年6 月，經臺灣高等法院以93年度上訴字第2880號刑事
    判決駁回上訴確定，以及（七）於93年間，因竊盜案件，經
    臺灣臺北地方法院93年度易字第105 號刑事判決判處有期徒
    刑2 年，並應於刑之執行前強制工作3 年，經臺灣高等法院
    以93年度上易字第1812號刑事判決駁回上訴確定，上開（六
    ）、（七）所示之罪，嗣經裁定應執行有期徒刑2 年6 月。
    上開假釋經撤銷後，原應執行殘刑有期徒刑2 年1 月4 日。
    然因上開（二）至（六）所示之罪所處之刑，嗣經裁定分別
    減刑為有期徒刑1 年、有期徒刑6 月、有期徒刑7 月、有期
    徒刑3 月、有期徒刑8 月及有期徒刑9 月確定，並與上開（
    一）、（七）所示之罪所處之刑，定應執行有期徒刑2 年11
    月，自96年1 月12日起入監執行至97年9 月26日縮短刑期假
    釋付保護管束出獄，於98年4 月6 日假釋期滿，假釋未經撤
    銷，以已執行完畢論。詎猶不知警惕，基於為自己不法所有
    之意圖及毀損之犯意，於同年9 月15日下午5 時20分許，在
    臺北縣蘆洲市○○街46號之全聯福利中心蘆洲重陽店內，持
    客觀上足以對人之生命、身體、安全構成威脅，可為兇器使
    用之美工刀1 把，先割去由該分店經理麥佩玲所管領而陳列
    於貨架上而取下之菲仕歐眼影2 盒、歐蕾精華霜1 瓶、艾薇
    塔美白防曬乳1 瓶、膚蕊美白霜1 瓶、旁氏精華霜1 瓶、KO
    SE眼影液1 支、AQUALABEL 美容液1 瓶、AQUALABEL 光感保
    濕粉底1 支、KOSE美容液1 瓶等商品之外包裝條碼標籤致使
    喪失辨識物品及防盜功用後，再將上開商品藏放於自己所有
    之包包內，後因麥佩玲發現並通知其他員工注意，乃報警當
    場逮捕李學榮，並扣得美工刀1 把。
二、案經麥佩玲訴由臺北縣政府警察局蘆洲分局移請臺灣板橋地
    方法院檢察署檢察官偵查起訴。
    理  由
一、證據能力
（一）按刑事訴訟法第159 條第1 項規定：「被告以外之人於審
      判外之言詞或書面陳述，除法律有規定者外，不得作為證
      據」；其立法本旨係以證人於審判外之言詞或書面陳述，
      屬於傳聞證據，此項證據，當事人無從直接對於原供述者
      加以詰問，以擔保其真實性，法院亦無從直接接觸證人而
      審酌其證言之憑信性，違背直接審理及言詞審理之原則，
      除具有必要性及信用性情況之除外者外，原則上不認其有
      容許性，自不具證據能力；至所謂具有必要性及信用性情
      況者，例如刑事訴訟法第159 條之1 、之2 、之3 、之4
      、之5 情形，仍例外認其有證據能力，然此乃係指法院未
      於審判期日傳喚相關證人到庭，案件僅能依靠該等證人於
      審判外之陳述以為判斷之情形，始需就該等審判外供述證
      據嚴格依照刑事訴訟法第159 條之1 至之5 所定要件一一
      檢視各該證人之供述，作為證據之資格。倘法院已經依據
      當事人聲請傳喚證人到庭接受檢辯雙方之交互詰問，則法
      院既已透過直接、言詞審理方式檢驗過該證人之前之證詞
      ，當事人之反對詰問權亦已受到保障得以完全行使之情況
      下，該等審判外證據除有其他法定事由（例如：非基於國
      家公權力正當行使所取得或私人非法取得等，而有害公共
      利益，即以一般證據排除法則為判斷），應認該審判外供
      述已得透過審判程式之詰問檢驗，而取得作為證據之資格
      ，亦即其審判外供述與審判中供述相符部分，顯然已經構
      成具備可信之特別情狀，當然有證據資格（實務上之作用
      常為引用該等陳述與審判中陳述相符，強化該證人供述之
      可信度），其不符部分，作為檢視審判中所為供述可信與
      否之彈劾證據，當無不許之理，甚者，其不符部分倘係於
      司法警察、檢察事務官調查中之供述，作為認定被告犯罪
      與否或不構成犯罪與否之證據，亦僅需依照刑事訴訟法第
      159 條之2 規定，斟酌其審判外供述作成外部環境、製作
      過程、內容、功能等情況認為之前供述較為可信，即可取
      得證據資格，而作為認定事實之證據資格（最高法院94年
      度臺上字第2507號、95年度臺上字第2515號判決意旨參照
      ）。查本件證人即告訴人麥佩玲、證人賴彥戎均經本院於
      審判期日傳喚到庭，行交互詰問程序，直接言詞審理檢視
      其證詞，並給予當事人詰問之機會，且再提示並告以本判
      決下列所引用之證人即告訴人麥佩玲、證人賴彥戎於警詢
      、偵訊筆錄之要旨，由當事人依法辯論，故上揭證人即告
      訴人麥佩玲、證人賴彥戎於警詢、偵查中時之陳述，當然
      已取得作為證據之資格，而有證據能力。
（二）按被告以外之人於審判外之言詞或書面陳述，除法律有規
      定者外，不得作為證據，刑事訴訟法第159 條第1 項固定
      有明文。惟被告以外之人於審判外之陳述，雖不符同法第
      159 條之1 至之4 之規定，而經當事人於審判程序同意作
      為證據，法院審酌該言詞陳述或書面陳述作成時之情況，
      認為適當者，亦得為證據；當事人、代理人或辯護人於法
      院調查證據時，知有第159 條第1 項不得為證據之情形，
      而未於言詞辯論終結前聲明異議者，視為有前項之同意，
      此觀同法第159 條之5 規定甚明。查本件被告李學榮、選
      任辯護人及檢察官於本院審理中迄於言詞辯論終結前，亦
      未就本院以下所引用之證據（除上揭證人即告訴人麥佩玲
      、證人賴彥戎於警詢、偵訊之證述）主張有刑事訴訟法第
      159 條第1 項不得為證據之情形，應擬制認均已同意得作
      為本案之證據。從而，本案所引用以下被告以外之人於審
      判外之陳述（除上揭證人即告訴人麥佩玲、證人賴彥戎於
      警詢、偵訊之證述），縱不符刑事訴訟法第159 條之1 至
      之4 之規定者，經本院審酌各該證據資料作成時之一切客
      觀情況，認無不適當情事，依上揭法律意旨，均認有證據
      能力。
二、訊據被告李學榮固坦承有於上揭時、地，持美工刀將上揭商
    品之外包裝割掉等情，惟否認有何攜帶兇器竊盜犯行云云，
    辯稱：伊尚未結帳前已經將所有物品都丟到貨架上及賣場衛
    生紙區，伊才出去買單，直到伊將物品放在機車上，且在外
    面約有10分鐘，如果伊要化妝品早就帶走。且伊回到買場，
    警察亦未在伊身上找到東西。選任辯護人則略以：（一）被
    告係因先前與該「全聯福利中心」店員發生爭執，心有不甘
    ，乃於購買物品之外，另將該店部分物品破壞隨意丟棄洩憤
    ，被告當時欲用手撕商品外殼，但撕不開，臨時見到該商場
    電視架下有美工刀，才持之割破商品外殼，並將經破壞商品
    放置推車中，隨處亂扔。被告係任意破壞商品外殼，非故意
    破壞商品外殼條碼。之後告訴人要求被告之辦公室商討如何
    解決，之後告訴人報警處理，被告當時表明絕無竊盜犯行，
    警方到場即先搜查被告背包，並無任何不法所得之物。（二
    ）告訴人麥佩玲於警詢中證述被告當日未結帳即離開商場與
    事實不符；其於警詢稱先對被告詢問女子化妝品常識離去感
    到異常才入內觀看監視器，但於審理時卻證述是從監視器看
    到被告行為怪異，前後亦不符；偵查中稱未見到被告割商品
    等語亦與其警詢中證述不一致；其不清楚被告當日有購買水
    果及果凍，於審理時無法清楚說出被告購買商品為何其證稱
    其於被告結帳時在收銀臺見被告結帳明顯不實；又該美工刀
    係被告割其商品後丟棄在賣場旁茶葉店，經警方查獲，卻證
    述係在被告包包中找到不合，不足採信。且依卷附照片該等
    遭破壞商品外殼，條碼幾乎都完好未破壞，且若告訴人早即
    發現被告將商品放入背包並將條碼破壞，依一般人經驗，告
    訴人即應當下制止，絕無待至最後之理，而被告並未將遭破
    壞商品置入背包，且被告當日攜帶小型背包，不可能如告訴
    人麥佩玲、證人賴彥戎所述將破壞商品悉數放入背包而且精
    準將所購之物留下，其他完全拿出無遺漏。（三）參酌證人
    賴彥戎於審理證述，其站在店門外，被告當時有結帳動作警
    報器亦未響，證人賴彥戎何以判斷被告有無結帳？顯見告訴
    人麥佩玲所稱伊叫證人賴彥戎去門口查看被告有無結帳並非
    事實。而證人賴彥戎記不清楚被告有無結帳、警報器未響，
    事前未見過被告，並脫下制服穿便服，被告何以知悉證人賴
    彥戎是店員而自動折返，顯有矛盾。（四）告訴人麥佩玲及
    證人賴彥戎接說被告出賣場折返後，其二人皆跟著被告，證
    人賴彥戎甚至稱在被告折返賣場後緊跟被告，繼而看到被告
    拿東西出來，惟依監視畫面被告於17：53：55折回賣場，沒
    有人跟在被告後面，證人賴彥戎在18：03：52才進入賣場，
    前後長達10分鐘，非證人所述緊跟被告折回賣場，故告訴人
    麥佩玲及證人賴彥戎偵查中及證人賴彥戎於審判中所證述關
    於看到被告從包包中拿出商品塞回架上或看到被告亂丟東西
    ，忘記是從衣服或包包拿出東西等均非事實。（五）由現場
    監視畫面光碟編號1111-1檔案中各節，被告明顯將商品放入
    購物推車而非如告訴人所稱放入自己包包。經查：
（一）證人即告訴人麥佩玲於本院審理中證述：伊們一開始從攝
      影機中發現被告行為怪異，因為被告詢問賣場收銀小姐有
      關美粧事宜，收銀小姐知會伊，伊就從監視器攝影機看到
      被告在美粧區逗留很久，後被告離開美粧區，伊就出去跟
      著被告，被告有繞到飲料、餅乾區，伊們看到被告沿路開
      拆美粧商品被告用美工刀將美粧商品外殼割掉拿裡面商品
      放在被告隨身攜帶的包包內。接著被告到冷藏區好像拿了
      一盒類似果凍的商品去收銀臺結帳，被告沒有將美粧品拿
      出來結帳，被告結完帳後就走出去。當時被告在拆美粧商
      品外殼時，伊請員工賴彥戎到大門外的停車場附近等被告
      。除賴彥戎之外還有兩三位員工在停車場等被告出來。被
      告當時走出收銀臺，並離開大門，因為防盜條碼已經被拆
      掉，所以警報器不會響。被告在停車場看到伊們的員工在
      外面等他，被告又走入商場，被告後來就開始四處丟他拿
      的美粧商品，藏在貨架裡面等情明確（見本院99年9 月13
      日審判筆錄第4 、5 頁）核與其於偵查中所證述：被告離
      開收銀機沒有結包包內商品的帳，被告看到伊的員工在大
      門口等他，被告又折回賣場去，伊跟在他後面，她就從包
      包裡把未結帳商品到處亂塞商品架上等情（見偵卷第67頁
      ）以及警詢中所證述：發現該男子（指被告）將商品放入
      背包內，並至商場後半部，將貼有防竊條碼的外殼割去，
      將條碼外殼隨意放置其他商品內，竊取之商品放入背包內
      ，這時伊叫員工至門口等待並查看被告有無結帳，被告並
      未結帳離開商場在門口發現員工立刻折回商場，將行竊物
      品隨意藏進各個擺放商品的架上；伊損失菲仕歐眼影2 盒
      、歐蕾精華霜1 瓶、艾薇塔美白防曬乳1 瓶、膚蕊美白霜
      1 瓶、旁氏精華霜1 瓶、KOSE眼影液1 支、AQUALABEL 美
      容液1 瓶、AQUALABEL 光感保濕粉底1 支、KOSE美容液1
      瓶等物等情大致相合（見偵卷第15頁）。
（二）又證人賴彥戎於本院審理時證述：被告到賣場當天，有同
      事告訴他，被告在偷東西，所以伊在賣場大門外等被告，
      被告經過收銀臺及感應門，出了大門，當時伊脫掉公司制
      服，被告看到伊後，被告又回賣場，那時已有同事跟著被
      告，被告就很緊張，開始到處亂塞東西，伊看到被告丟東
      西，伊忘記被告是從衣服還是包包中拿東西出來塞到賣場
      ，到處塞；被告有買其他東西，但是被告丟的東西是美妝
      產品，那些美妝產品被告走出大門時沒有結帳；伊發現被
      告將東西塞回架上後，就將物品拿出來，裝在袋中，然後
      繼續跟著被告，看被告一直塞，伊們就一直拿，等警察到
      後，整袋交給警察（見本院99年9 月13日審判筆錄第14-1
      6 頁）明確。核與伊於偵查中所證述：伊就到店口等他（
      指被告），伊沒有看到他（指被告）將商品放在包包裡，
      被告結完帳後看到伊又折回去，折回去伊有看到被告把商
      品從包包裡拿出來，又塞回去架上（見偵卷第68頁）等情
      亦相符合。
（三）雖然證人即告訴人麥佩玲曾一度於偵查中證述，伊沒有看
      到被告割東西等情云云，與其於本院審理時所證述該等情
      節或有出入，惟參以被告自警詢至本院審理時皆坦承有以
      扣案美工刀割該商品之外包裝一節（見偵卷第10、51、67
      頁、本院99年1 月11日準備程序筆錄第2 頁、99年9 月20
      日審判筆錄第10頁）而言，皆與上揭證人即告訴人麥佩玲
      於本院審理所證述：伊看到被告沿路開拆美粧商品，被告
      用美工刀將美粧商品外殼割掉情節相符。又其雖曾於警詢
      中證述：伊發現被告將商品放入背包內至商場後半部，將
      貼有防竊條碼外殼割去，伊叫員工到門口看有無結帳，被
      告未結帳離開商場等情（見偵卷第15頁），由其前後證述
      可知證人即告訴人麥佩玲所證述被告未結帳商品應指將貼
      有防竊條碼外殼割去之商品，此亦與其於警詢證述被告今
      日（應指案發當日）有購買2 個水梨及1 條果凍（見偵卷
      第15頁）之情形相合，至於證人即告訴人麥佩玲於本院審
      理時證述伊對被告當日有購買兩顆新世紀梨沒有印象，印
      象中有購買果凍，實際商品無法確認等情（見本院99年9
      月13日審判筆錄第8 頁），當因時間經過記憶有所模糊所
      致。另證人即告訴人麥佩玲於本院審理時證述：伊從攝影
      機中發現被告行為怪異，因為被告去問收銀小姐有關美粧
      事宜，收銀小姐至辦公室知會伊，伊就從攝影機看被告一
      節（見本院99年9 月13日審判筆錄第4 頁）似與其警詢中
      證述被告向其詢問化妝品常識，伊感到被告行為怪異，就
      注意被告行為並入內觀看攝影機（見偵卷第15頁）有所出
      入，惟依證人即告訴人麥佩玲上揭於本院之證述之前後連
      貫而言，證人即告訴人麥佩玲之意思應為因被告問收銀小
      姐有關美粧事宜，伊經告知後，伊就從攝影機看被告之前
      後順序與警詢中所證述順序相同，並無不一致。另外，證
      人即告訴人麥佩玲於本院審理中證述扣案之美工刀係從被
      告包包中起獲等情（見本院99年9 月13日審判筆錄第10頁
      ），此與證人即告訴人麥佩玲警詢中證述：被告帶來之美
      工刀棄置在收銀臺旁茶葉專櫃一節（見偵卷第15頁）以及
      當場查獲照片所記載之地點不符（見偵卷第35頁），顯見
      其上揭審判中證述係當因時間經過記憶有所模糊所致。再
      者，依證人即告訴人麥佩玲於本院審理所證述：「（問：
      既然你看到被告已經割掉商品外殼，並放入包包內，為何
      不立即制止？）之前有發生過相同事件，客人就說，我等
      一下會結帳，就不了了之。（問：既然如此，你也已經在
      跟著被告，為何不在結帳區就制止，而要等到被告到店門
      外停車場才制止？）因為這樣才算是偷竊完成。」等語（
      見本院99年9 月13日審判筆錄第7 頁）而言，證人即告訴
      人麥佩玲以其自身經驗，為免有所盾詞而未於發現被告破
      壞商品外包裝而有竊盜行為時立即制止被告，尚無違常情
      ，而可採信。另依經被告破壞之商品外包裝後之照片而言
      （見偵卷第27、28下方、29、30上方、32上方頁），皆可
      明顯見到該商品外包裝上有商品條碼，且該等外包裝或是
      塑膠或紙製，皆已分別遭割開或開拆而遭破壞，此情皆與
      證人即告訴人麥佩玲於警詢及本院審理中所證述：被告將
      貼有防盜條碼的外殼割去；拆開美粧商品、用美工刀把美
      粧商品外殼割掉等情大致符合（見偵卷第15頁、見本院99
      年9 月13日審判筆錄第4 頁）。
（四）再依證人即告訴人麥佩玲於審理中證述：「以手比的話仕
      歐眼影1 盒含包裝在內大約寬4.5 公分，長5.5 公分，厚
      大約0.5 左右，不含包裝我不知道。歐蕾精華霜含包裝約
      12公分長，寬約3 公分，艾薇塔美白防曬乳1 瓶忘記了，
      膚蕊美白霜1 瓶含包裝長度約6 公分，寬約4 公分，旁氏
      精華霜沒有印象，KOSE眼影液沒有印象，QUALABEL美容液
      1 瓶外包裝長約10公分，寬度沒有印象。AQUALABEL 光感
      保濕粉底1 支外包裝長約8 公分，寬約2.5 公分，KOSE美
      容液1 瓶沒有印象」等語（見本院99年9 月13日審判筆錄
      第7 、8 頁）。並參以經被告所破壞外包裝及美粧產品照
      片（見偵卷第27、28下方、29-32 、40頁），以及被告在
      查獲後所拍攝以及監視器翻拍照片（見偵卷第33、34、38
      -39 、36-37 頁），可見該經被告破壞外包裝及美粧產品
      體積均不大，被告於案發當時所背之包包應可容納如贓物
      認領保管單及搜索扣押筆錄（扣押物品目錄表）（見偵卷
      第26、21-24頁）所載之共計10件之美粧產品。
（五）依被告於本院審理時所供述：從我一開始進入賣場時，賣
      場人員就知道我是誰，因為我已經去過他們賣場不只一次
      ，去過兩三次，有跟另外一位胖胖的男的賣場人員吵架過
      等情（見本院99年9 月13日審判筆錄第12頁）而言，被告
      既然在案發前已經到過該賣場2 、3 次，且曾與賣場人員
      吵過架，被告主觀上對於賣場員工之長相有所印象符合常
      情。參以證人即告訴人麥佩玲於審理中證述：除賴彥戎之
      外還有兩三位員工在停車場等被告出來之情節，則被告第
      一次結帳後走出賣場大門辨識出賴彥戎或其他賣場員工因
      而再走回賣場之情節與常情相合。再者，證人即告訴人麥
      佩玲於本院審理中證述：伊請員工賴彥戎到大門外的停車
      場附近等被告之情節與證人賴彥戎於本院審理時證述：有
      同事告訴他，被告在偷東西，所以伊在賣場大門外等被告
      等情（見本院99年9 月13日審判筆錄第5、14 頁）大致相
      合。是尚難以證人賴彥戎無法得知被告有無結帳、警報器
      未響、事前未見過被告以及被告無法知悉證人賴彥戎是店
      員而自動折返之論述，遽以認定證人即告訴人麥佩玲與證
      人賴彥戎所證述被告見到證人賴彥戎而折返賣場等情節，
      不足採信。
（六）就案發當天現場監視器畫面（2-1 檔案）其中，經本院勘
      驗「約於52分23秒左右，有一上身著條紋上衣，下身著深
      色褲子，左肩有斜背包包之男子推貨車至收銀櫃台結帳，
      推車內尚有一塑膠袋物品。於17時53分56秒左右，該人自
      剛才結帳收銀櫃台通道重行進入賣場，但無手推貨車之情
      形。於17時54分44秒左右，有一身著白色上衣之男子，自
      畫面下方，沿著上揭收銀櫃台通道進入賣場，並走到收銀
      櫃台後方之貨架前，隨後即於17時55分09秒左右，依剛才
      進入之通道走出賣場」之影像內容，以及上揭影像中上身
      著條紋上衣，下身著深色褲子，左肩有斜背包包之男子為
      被告，身著白色上衣之男子為證人賴彥戎等情，有本院99
      年9 月20日審判筆錄在卷可按（見該筆錄第5 、6 頁），
      則上揭監視畫面內容而言，該鏡頭係對收銀櫃臺拍攝，並
      非所有賣場之得出入口，證人賴彥戎非不得有其他出入口
      進入買場，故尚難僅以身著白色上衣之男子（即證人賴彥
      戎）曾於17時55分09秒走出賣場，而認為證人賴彥戎上揭
      證述伊在被告回到買場後繼續跟著被告等情節不足採信。
      再者，以證人賴彥戎於本院審理時所證述：「（問：你說
      被告結帳完出去，有看到你，你當時有無跟被告作任何動
      作或是說什麼話？）沒有。被告一看到我，就立刻轉頭回
      賣場。」、「（問：被告回頭之後，你人在何處？）就跟
      著被告進入賣場。（問：你是馬上緊跟著被告進入賣場或
      是隔了多久時間才進去？）我是緊跟著。（問：當時除了
      你跟著被告外，有無其他人跟著被告？）沒有。後改稱不
      只我一個，進賣場後就有其他同事去看被告。」等語（見
      本院99年9 月13日審判筆錄第15、16頁）而言，雖然證人
      賴彥戎就緊跟被告進入賣場等情所為證述，與上揭監視器
      畫面勘驗結果不相符合，但依證人賴彥戎上揭證述被告進
      場後就有不同同事跟著被告，所以證人賴彥戎就緊跟被告
      進入賣場等情所為證述，應係時間經過記憶有所模糊所致
      ，尚難以此遽以認定，證人賴彥戎及證人即告訴人麥佩玲
      上揭證述，有關看到被告從包包中拿出商品塞回架上或看
      到被告亂丟東西，忘記是從衣服或包包拿出東西等情節，
      皆不足採信。
（七）就案發當天現場監視器畫面（1111-1檔案），經本院勘驗
      其中17時28分至32分部分，就勘驗結果（見本院99年9 月
      20日審判筆錄第3 、4 頁）而言，由於影像不清，無法判
      斷被告（即畫面中上身著條紋上衣，下身著深色褲子，自
      左肩有斜背包包之男子）是否有將貨架上貨品直接放入隨
      身所背包包之情形。惟以上揭證人即告訴人麥佩玲於本院
      證述情節係被告離開美粧區，被告繞到飲料、餅乾區，伊
      們看到被告沿路開拆美粧商品，被告用美工刀將美粧商品
      外殼割掉拿裡面商品放在被告隨身攜帶的包包內，故無法
      以上揭監視器畫面判斷被告是否有將貨架上貨品直接放入
      隨身所背包包之情形，而為被告未為竊盜犯行之有利認定
      。
（八）綜上所述，證人即告訴人麥佩玲及證人賴彥戎於本院審理
      時所為上揭證述，與渠等分別先後於警詢、偵查中所陳，
      或有些許不一致，然就被告為本件竊盜犯行部分，大部分
      相符。且上揭證人即告訴人麥佩玲及證人賴彥戎之證述，
      就案發當天被告見到證人賴彥戎之後返回賣場後，將物品
      塞回賣場貨架等情為一致。選任辯護人所為該2 證人證述
      不足採信之辯解，均非可採俱如上述。而被告坦承有以扣
      案美工刀割該商品之外包裝，衡情，該外包裝上條碼具有
      識別商品，且證人即告訴人麥佩玲亦於本院審理時證述該
      防盜條碼拆除後，警報器不會響等情（見本院99年9 月13
      日審判筆錄第5 頁），則防盜條碼亦有防盜功能，該美粧
      商品之外包裝既具有獨立之功用，被告將該美粧商品之外
      包裝破壞，當然足使該包裝不堪使用，被告藉以該手段避
      免竊盜犯行為賣場人員發現，被告主觀上毀損及為自己不
      法所有之意圖，甚為明確，則被告及選任辯護人所為被告
      係因宿怨而破壞賣場美粧物品之包裝云云，顯與常情不符
      ，顯為被告竊盜犯行被發覺後所為卸責之詞，亦不足採。
      復有臺北縣政府警察局蘆洲分局搜索扣押筆錄、扣押物品
      目錄表各1 份、贓物認領保管單1 紙、扣押物品照片12張
      、現場及錄影翻拍畫面照片16張可按，亦有扣案之美工刀
      1 把可稽。本案事證明確，被告以美工刀毀損美粧商品外
      包裝後將之放置於隨身包包內而竊取既遂之犯行明確，而
      被告將商品攜出賣場後又自行折返，而任意丟棄商品之事
      後行為並不影響被告犯行成立既遂。是被告上揭犯行均堪
      認定。
三、按刑法第321 條第1 項第3 款之攜帶兇器竊盜罪，係以行為
    人攜帶兇器竊盜為其加重條件，此所謂兇器，其種類並無限
    制，凡客觀上足對人之生命、身體、安全構成威脅，具有危
    險性之兇器均屬之，且祇須行竊時攜帶此種具有危險性之兇
    器為已足，並不以攜帶之初有行兇之意圖為必要（最高法院
    79年臺上字第5253號判例意旨參照）。查扣案之美工刀為金
    屬製尖銳之物，以之揮刺，足以對人之身體、生命、安全構
    成威脅，具有客觀上之危險性，應屬兇器無疑。又該扣案美
    工刀非為全聯福利中心蘆洲重陽店該賣場所有之物，亦經證
    人即告訴人麥佩玲於警詢時證述明確（見偵卷第15頁）。次
    按刑法上侵害財產法益之犯罪，重在持有關係，其行為客體
    並不以他人所有之物為限。凡事實上對物取得管領支配之人
    ，不論其有無合法之權源，為維持現存社會秩序，其持有仍
    受刑法之保護，得為財產犯罪之行為客體，若因他人之犯罪
    行為，致其對物之管領支配受有侵害，自不失為該犯罪之直
    接被害人，依法得為告訴（最高法院88年度臺非字第372 號
    判決意旨參照）。查告訴人麥佩玲為全聯福利中心蘆洲重陽
    店之經理，為該店內物品之實際管領人等情，亦經告訴人麥
    佩玲於本院審理時證述明確（見本院99年9 月20日審判筆錄
    第4 頁），並有臺北縣政府營利事業登記證附於本院卷內可
    按，而告訴人麥佩玲對被告之毀損犯行亦於99年1 月14日對
    被告提起毀損告訴等情，亦有筆錄附於本院卷內可按，依上
    揭法律見解，被告所為本案毀損業據告訴，選任辯護人以本
    案告訴人並非犯罪之直接被害人，告訴要件應屬欠缺云云置
    辯，並非可採。是核被告所為係犯刑法第321 條第1 項第3
    款攜帶兇器竊盜罪及同法第354 條之毀損罪（此部分業經公
    訴人於99年9 月20日當庭補充起訴法條刑法第354 條，附此
    指明）。又被告於密接時間、地點接續以美工刀將菲仕歐眼
    影2 盒、歐蕾精華霜1 瓶、艾薇塔美白防曬乳1 瓶、膚蕊美
    白霜1 瓶、旁氏精華霜1 瓶、KOSE眼影液1 支、AQUALABEL
    美容液1 瓶、AQUALABEL 光感保濕粉底1 支、KOSE美容液1
    瓶等商品之外包裝條碼破壞使之喪失辨識及防盜功能，並將
    該等商品放入隨身包包中之犯行，各毀損、竊盜行為之獨立
    性極為薄弱，依一般社會健全觀念，在時間差距上，難以強
    行分開者，應成立接續犯，包括論以一罪。又被告以一個竊
    盜犯意，一個竊盜犯行之數接續舉動中，同時接續為數個毀
    損舉動，以一行為同時侵害同一財產法益，屬想像競合犯，
    僅從重論以一攜帶兇器竊盜罪處斷。查被告有如事實欄一所
    述之前案刑事犯罪執行紀錄，有臺灣高等法院被告前案紀錄
    表1 份附卷可稽，其於上開有期徒刑執行完畢後5 年內，故
    意再犯本案有期徒刑以上之罪，應依刑法第47條第1 項之規
    定，論以累犯，並加重其刑。爰審酌被告已有多次竊盜犯行
    ，此有臺灣高等法院被告前案紀錄表可按之素行、犯罪動機
    、進入賣場持美工刀損壞美粧品之外包裝而竊取之手段、所
    毀損並竊取所得美粧品之價值及所生危害，犯後坦承毀損犯
    行，否認竊盜犯行，另已與告訴人間以新臺幣8,000 元達成
    民事和解（此有本院99年9 月20日審判筆錄可按）之態度等
    一切情狀，本院認公訴人當庭求處有期徒刑2 年，並未充分
    考量本案被告所毀損、竊取財物價值非鉅，犯後與告訴人達
    成民事和解之犯後態度，顯有過重，而量處如主文所示之刑
    。末以，扣案之美工刀1 把，被告否認為其攜帶至該賣場，
    係在該賣場電視架下取得一節，亦經被告於警詢中供明（見
    偵卷第11頁），尚無法僅以告訴人麥佩玲否認該美工刀為買
    場所有（已如上述）遽以推斷該美工刀為被告所有，故不為
    沒收宣告，附此指明。
據上論斷，應依刑事訴訟法第299 條第1 項前段，刑法第321 條
條第1 項第3 款、第354 條、第47條第1 項、第55條，判決如主
文。
本案經檢察官陳映蓁到庭執行職務。
中    華    民    國    99    年    10    月    8     日
                  刑事第二十一庭法  官  方鴻愷
以上正本證明與原本無異。
如不服本判決應於收受判決後10日內向本院提出上訴書狀，並應
敘述具體理由。其未敘述上訴理由者，應於上訴期間屆滿後20日
內向本院補提理由書（均須按他造當事人之人數附繕本）「切勿
逕送上級法院」。
                                書記官  江怡萱
中    華    民    國    99    年    10    月    25    日
附錄本案所犯法條全文
中華民國刑法第321條
犯竊盜罪而有左列情形之一者，處六月以上、五年以下有期徒刑
：
一、於夜間侵入住宅或有人居住之建築物、船艦或隱匿其內而犯
   之者。
二、毀越門扇、牆垣或其他安全設備而犯之者。
三、攜帶兇器而犯之者。
四、結夥三人以上而犯之者。
五、乘火災、水災或其他災害之際而犯之者。
六、在車站或埠頭而犯之者。
前項之未遂犯罰之。
中華民國刑法第354條
毀棄、損壞前二條以外之他人之物或致令不堪用，足以生損害於
公眾或他人者，處2 年以下有期徒刑、拘役或5 百元以下罰金。

司法院資訊處製作；財團法人民間司法改革基金會備份。
